臺灣高等法院臺中分院民事判決　九十三年度上易字第四三五號
　　　上　訴　人　己○○
　　　　　　　　　庚○○
　　　　　　　　　丁○○
　　　　　　　　　丙○○○
　　　　　　　　　戊○○
　　　訴訟代理人　陳沆河律師
　　　被上訴人　　有限責任台中市第二信用合作社
　　　法定代理人　甲○○
　　　訴訟代理人　乙○○
右當事人間請求清償借款事件，上訴人對於中華民國九十三年十月二十七日臺灣臺中
地方法院九十三年度訴字第一六六三號第一審判決提起上訴，本院於九十四年三月九
日言詞辯論終結，判決如左：
　　　主　　　文
上訴駁回。
第二審訴訟費用由上訴人連帶負擔。
    事實及理由
一、本件被上訴人主張：主債務人即訴外人戴鳳珍（上訴人己○○之妻，原判決誤載
    為載鳳珍）於民國八十八年四月六日邀同訴外人趙少鏘（上訴人丁○○之夫；上
    訴人己○○、丙○○○、戊○○、庚○○之父，均為趙少鏘之繼承人）為連帶保
    證人（約定書第十一條第一款，及於借據內之連帶保證人欄簽名），並兼為物上
    保證人（提供台中縣太平市○○段００七０－０、０三一八－０地號二筆土地設
    定抵押權，嗣趙少鏘死亡後，由上訴人己○○繼承取得），向被上訴人借款新臺
    幣（下同）二百五十萬元，約定借款期限自八十八年四月六日起至九十年四月六
    日止，利率按被上訴人銀行基本放款利率（機動調整）加碼年息百分之０．一計
    算（放款時合計為百分之九，遲延時亦同），按月繳納利息，屆期一次清償，如
    未依約按期清償利息者，逾期在六個月以內者，按上開利率百分之十，逾期超過
    六個月者，按上開利率百分之二十計付之違約金（借據內約款第三條第五款），
    期滿後亦同。詎訴外人戴鳳珍於期滿後未清償借款，並自九十年八月二十七日起
    即未依約繳息，該時尚有本金二百四十九萬四千六百八十八元尚未清償，上開二
    筆抵押物，經台灣台中地方法院九十二年度執字第一六七五六號強制執行事件拍
    賣，部分清償後，尚餘本金一百零二萬零九百零八元及其利息、違約金未獲清償
    （利息及違約金均分配至九十二年七月二日）（利率按該遲延時合計百分之九計
    算）。按連帶保證人趙少鏘已於八十九年二月一日死亡，而上訴人丁○○、己○
    ○、丙○○○、戊○○、庚○○為（下稱丁○○等五人）訴外人趙少鏘之繼承人
    ，依法即應就被繼承人趙少鏘之連帶保證債務負連帶清償之責。爰依消費借貸、
    連帶保證及繼承之法律關係，求為命上訴人連帶給付上開未償金額之本金及利息
    、違約金，並願供擔保請准宣告假執行之判決。答辯聲明：上訴駁回。
二、上訴人則均以：訴外人戴鳳珍原為借款人，訴外人趙少鏘為連帶保證人及物上保
    證人，上開二筆土地由上訴人己○○繼承取得，經拍賣後固尚有本金一百零二萬
    零九百零八元及利息、違約金，尚未清償，然系爭借款於期滿後，於九十年七月
    二十八日原借款人戴鳳珍已變更為上訴人己○○，保證人趙少鏘則變更為訴外人
    戴鳳珍，是訴外人趙少鏘即非系爭借款之連帶保證人，則上訴人丁○○等五人則
    無繼承趙少鏘之連帶保證債務可言，又本件為定期保證，被上訴人未於期限內為
    審判上請求，保證人已免責等語，資以抗辯。上訴聲明：原判決廢棄；被上訴人
    在原審之訴及假執行之聲請均駁回。
三、被上訴人主張之右開事實，業據其提出借據影本乙紙、約定書影本乙紙、繼承表
　　乙紙、台灣台中地方法院強制執行金額計算分配書影本乙紙、戶籍謄本六紙及土
　　地登記謄本影本二紙為證。借據、約定書、計算分配書部分，核與各該原本、正
　　本相符，並為上訴人所不爭，自堪信為真實。茲應予審究者，本件系爭借款於期
　　滿（即九十年四月六日）後或趙少鏘死亡（八十九年二月一日）後，原連帶保證
　　人趙少鏘是否變更為戴鳳珍或系爭借款債務全部由己○○一人承受？倘是，則被
　　繼承人趙少鏘（八十九年二月一日死亡）之繼承人即上訴人丁○○等五人即勿庸
　　再負連帶保證債務之繼承責任。
四、上訴人雖抗辯稱，原借款契約之借款人、連帶保證人均已變更（數額同前），其
    意實即借新款還舊款，惟其前提即為變更後之契約，確已成立、生效。對此上訴
    人並未提出任何證據方法，以供審酌。被上訴人則提出未經被上訴人主管核章、
    主辦人簽章之借據（即借款下方之相關資料）乙紙、借款申請書乙紙、訴外人戴
    鳳珍於九十年七月二日所立之約定書乙紙為證。觀諸，上開借據，有關日期、期
    限、利率均未載明，且未經主管核章、主辦人於核對約定書、印鑑核對欄內簽名
    蓋章、帳號（貸放日期、貸放號碼）（即借據下方）等資料均為空白，核與本件
    原借據下方就上揭資料均已記載，顯不相同。另借款申請書上亦無任何經被上訴
    人記載之資料，上訴人己○○亦未簽立任何約定書。衡以，上訴人己○○因繼承
    取得之上開二筆設定抵押之土地，確已為被上訴人於九十年七月十九日聲請原法
　　院九十年度執全竹字第三０四二號為假扣押，有上開土地登記謄本在卷可稽，亦
　　於上訴人所稱九十年七月二十八日變更契約借款人、保證人之前。故而，依上說
　　明，顯見有關變更（借款人、保證人）之契約，雙方意思表示尚未合致。上訴人
　　己○○一人因分割繼承而單獨取得上開土地，亦不影響被繼承人趙少鏘原所負連
　　帶保證責任。是上訴人所辯連帶保證人已變更，趙少鏘非系爭債務之連帶保證人
　　云云，不足採信。
五、上訴人又稱本件係定期保證，保證人僅於保證期間內負保證責任，債權人未於保
    證期限即九十年四月六日，對於保證人為審判上之請求，保證人免其責任，故原
    連帶保證人趙少鏘即免負保證責任，被上訴人不得向繼承人之上訴人丁○○等五
    人求償等語。按約定保證人僅於一定期間內為保證者，如債權人於其期間內，對
    於保證人不為審判上之請求，保證人免其責任，民法第七百五十二條定有明文。
    惟就定有期限之債務為保證，與約定保證人於一定期間內為保證之情形不同，此
    項保證未定期間，而定有清償期限之債務，在主債務清償期屆滿後，除保證人已
    定期催告債權人向主債務人為審判上之請求者外，保證人不得以債權人遲遲不為
    審判上之請求，為免其保證責任之論據（最高法院四十九年度台上字第一七五六
    號判例參照）。本件戴鳳珍於八十八年四月六日邀同趙少鏘為連帶保證人，並兼
    為物上保證人向被上訴人借款二百五十萬元，除由主債務人戴鳳珍於借據上簽章
    外，保證人趙少鏘亦表明連帶保證意旨並簽章，即生保證之效力。又借用證所謂
    清償期限係債務之清償期限，而非保證人負保證責任之期間。被上訴人是否於此
    項期限請求清償，於上訴人之保證責任不生影響（最高法院四十三年度台上字第
    二七五號判例參照），再觀之借據內容，其第二條借款期間自八十八年四月六日
    起至九十年四月六日止到期悉數清償，及第四條借款人在借款期間未按期攤還本
    金或未按期付息時，借款人及連帶保證人承認本借款之償均喪失期限利益，顯見
    本件保證債務係定有清償期限之債務為保證，而非定期保證，上訴人所辯即無可
    採。
六、按稱消費借貸者，謂當事人一方移轉金錢或其他代替物之所有權於他方，而約定
    他方以種類、品質、數量相同之物返還之契約。又借用人應於約定期限內，返還
    與借用物種類、品質、數量相同之物。民法第四百七十四條第一項、第四百七十
    八條前段，分別定有明文。本件訴外人戴鳳珍既向被上訴人借貸上開金額，而尚
    有如述金額之本金尚未清償，且清償期已為到期，訴外人趙少鏘則為其連帶保證
    人，上訴人丁○○等五人既為訴外人趙少鏘之繼承人，已如前述。按諸，民法第
    一千一百五十三條第一項「繼承人對於被繼承人之債務，負連帶責任。」之規定
    ，則上訴人自應就被繼承人趙少鏘上開之債務，負連帶清償之責甚明。從而，被
    上訴人依消費借貸契約及連帶保證、繼承之規定請求上訴人丁○○等五人連帶給
    付借款一百零二萬零九百零八元，及自九十年七月三日起至清償日止，按週年利
    率百分之九計算之利息，並按上開利率百分之二十計算之違約金，為有理由，應
    予准許。
七、綜上所述，本件被上訴人主張上訴人丁○○等五人應連帶負清償系爭借款責任為
    可採，上訴人所辯均為無可取。依消費借貸契約及連帶保證、繼承之規定，被上
    訴人自得請求上訴人丁○○等五人連帶給付借款一百零二萬零九百零八元並加付
    上開利率之利息及違約金。是則原審判命上訴人丁○○等五人如數給付，並以供
    擔保為條件之假執行及免為假執行宣告，於法並無不合。上訴意旨指摘原判決不
    當，求予廢棄改判，為無理由，應予駁回其上訴。又被上訴人之名稱已變更為有
    限責任台中市第二信用合作社，有合作社變更登記證影本附卷可稽，其法人之同
    一性不變，附此敘明。
八、據上論結，本件上訴為無理由，依民事訴訟法第四百四十九條第一項、第八十五
    條第二項，判決如主文。
中　　　華　　　民　　　國　　九十四　　年　　　三　　　月　　二十三　　日
~B1民事第一庭審判長法　官　林陳松
~B2　　　　　　　　法　官　鄭金龍
~B3　　　　　　　  法  官　王重吉
右為正本係照原本作成。
不得上訴。
~B 　 　　　　　　書記官　紀美鈺
中　　　華　　　民　　　國　　九十四　　年　　　三　　　月　　二十四　　日
                                                                        Ｂ
